【裁判字號】    97,上訴,1089
【裁判日期】    970520
【裁判案由】    誣告
【裁判全文】
臺灣高等法院刑事判決                97年度上訴字第1089號
上  訴  人
即  自訴人  甲○○
自訴代理人  林合民律師
被      告  乙○○
選任辯護人  許進德律師
            蘇夏曦律師
上列上訴人因自訴被告誣告案件，不服臺灣臺北地方法院96年度
自字第8號，中華民國97年1月22日第一審判決，提起上訴，本院
判決如下：
    主  文
上訴駁回。
    理  由
壹、自訴意旨略以：被告鄧之前擔任財團法人中國海事商業專
    科學校（下稱中國海專）第十一屆董事會之董事長，自訴人
    甲○○則擔任中國海專該屆董事。中國海專因現有校地腹地
    不足，必須另購置校地興建第二校舍，方符合升格技術學院
    之標準，乃於民國（下同）八十八年第十一屆第二次董事會
    決議通過組成校地購置小組（下稱購地小組），由自訴人擔
    任購地小組之召集人，被告則以董事長身分為該購地小組當
    然成員。被告明知購地小組有購買校地之權限，自訴人因係
    購地小組召集人，而有與案外人陳義壽簽訂法院管轄協議書
    之權限，且明知購地小組第一次會議並未通過「購地不同意
    通過第三者完成購地法定程序，必須與地主直接商談」之決
    議，其另行成立並擔任召集人之「第二校區規劃小組」曾委
    託非地主之案外人陳義壽進行整合臺北縣貢寮鄉福隆地區約
    十六點八七公頃土地供中國海專籌設第二校區使用之事宜。
    嗣因中國海專九十一年五月二十四日第十一屆第十二次董事
    會變更決定，改向內政部營建署購買，位在臺北縣淡海新市
    鎮四點一公頃土地以籌設該校第二校區，案外人陳義壽以中
    國海專違反委託契約為由，起訴請求中國海專支付約定之委
    託費用，經最高法院判決確定中國海專應支付案外人陳義壽
    約定之委託費用新臺幣（下同）一億六千餘萬元。詎被告竟
    基於意圖使自訴人受偽證、背信之刑事處罰之誣告犯意，虛
    構事實，於九十四年二月十四日起，陸續向臺灣臺北地方法
    院檢察署檢察官以中國海專未授權購地小組全權處理購地事
    項，自訴人明知購地小組第一次會議有通過購地不同意通過
    第三者完成購地法定程序，必須與地主直接商談等決議，自
    訴人竟偽稱案外人陳義壽為大地主之子，而委託案外人陳義
    壽負責整合其他地主情事，並勾串案外人陳義壽偽造證據，
    在臺灣基隆地方法院九十二年度訴字第七五號民事事件九十
    二年六月十日審判期日中有偽證之情形，並簽立協議使案外
    人陳義壽得以在臺灣基隆地方法院對中國海專董事會興訟為
    由，對自訴人提出背信罪嫌之告訴、偽證罪嫌之告發，嗣經
    臺灣臺北地方法院檢察署檢察官於九十五年四月二十八日以
    九十四年度偵字第一六八四五號為不起訴處分，因認被告涉
    犯刑法第一百六十九條第一項之誣告罪嫌云云。
貳、程序方面：
一、被告辯稱：按以一罪誣告數人者，僅成立一誣告罪，故以一
    狀誣告數人仍屬單純一罪，有司法院第一六六七號解釋、最
    高法院十八年上字第九０四號判例意旨可參。又所謂同一案
    件，係指所訴彼此兩案為同一被告，其被訴之犯罪事實亦屬
    同一者而言。本件被告涉嫌誣告搶奪部分，經俞雨聲提出告
    訴後，業經檢察官偵查終結，予以不起訴處分確定，雖俞雨
    聲於告訴時，未併陳述被告涉嫌誣告詐欺，惟前開俞雨聲所
    提出告訴之案件與本件自訴之被告同一，且均係指訴被告涉
    嫌以前揭同一告訴狀誣告之事實，應屬同一案件。茲上訴人
    就被告所涉嫌之同一誣告案件，於檢察官偵查終結後，再提
    起自訴，揆之上揭規定，顯屬不得提起自訴而提起（最高法
    院著有九十三年台上字第二九一四號判決意旨可參）。再某
    甲駕駛卡車不慎，撞倒由某乙駕駛後座搭載某丙之機車，致
    某乙與某丙均受輕傷。某乙告訴某甲過失傷害，經起訴並判
    決某甲無罪確定後，某丙又向同一法院告訴某甲過失傷害再
    經起訴，某甲撞倒機車致某乙與某丙受傷，係以一行為觸犯
    數罪名，其觸犯之數罪名之犯罪構成要件均屬相同，且係以
    一行為犯之，依據一行為僅應受一次審判之原則，其有無刑
    事責任，已因前一確定判決所為無罪之諭知而確定，此與連
    續犯之連續數行為及牽連犯之數行為有方法結果關係之情形
    不同，不容再為其他有罪或無罪之實體判決，此後一起訴，
    參照本院二十八年滬上字第四三號判例及司法院院字第二二
    七一號解釋，應為免訴之判決，如仍為有罪之判決確定者，
    其判決顯屬違法（六十七年九月十九日最高法院六十七年度
    第十次刑事庭庭推總會議決議三）。查被告以一告發狀告發
    林東茂、自訴人甲○○涉有偽證、背信犯行，林東茂業自訴
    被告誣告，經本院判處被告無罪確定，依上開解釋、判例意
    旨，被告以同一告發狀告發自訴人偽證、背信之犯罪事實，
    業經法院判決無罪確定，自訴人重覆起訴，本件應為免訴判
    決。
二、惟查：犯罪之被害人得提起自訴，刑事訴訟法第三百一十九
    條第一項前段定有明文。誣告罪固係侵害國家法益，惟亦侵
    害個人法益，故允被害人提起自訴。本件被告以一告發狀告
    發林東茂及自訴人偽證、背信，林東茂自訴被告誣告，經本
    院以九十六年度上訴字第二六七八號判處被告無罪確定，固
    足認被告無誣告林東茂之犯行，惟依被告原告訴、告發狀所
    載，林東茂為中國海專董事兼購地小組成員，於基隆地方法
    院九十二年度訴字第七五號民事事件九十二年七月十日審判
    期日中有偽證之情形，故涉有偽證、背信。而自訴人為中國
    海專董事兼購地小組召集人，於上開民事事件九十二年六月
    十日審判期日中有偽證之情形，故涉有偽證、背信，有被告
    之檢舉書、告發補充理由狀附本院卷可稽（見本院卷第十七
    至二二頁）。是被告雖以一告發狀告發二人，惟所告發之事
    不盡相同，且被告告發林東茂，經林東茂提出自訴後，業經
    判決被告無罪，該案就被告告發自訴人之行為並未審判，故
    被告是否有誣告自訴人之犯行尚未經審判，自與被告所舉上
    開判例、決議、判決之情形有間，是本院就本件仍應予實體
    審理，合先敘明。
三、證據能力部分：
  (一)按被告以外之人於審判外向法官所為之陳述，得為證據，刑
    事訴訟法第一百五十九條之一第一項定有明文。經查，證人
    丁世權在臺灣基隆地方法院九十二年度訴字第七五號民事事
    件九十二年七月十日審判期日中以證人身分具結向法官所為
    之證述，依刑事訴訟法第一百五十九條之一第一項規定，自
    得為證據。
  (二)次按被告以外之人於審判外之言詞或書面陳述，除法律有規
    定者外，不得作為證據。被告以外之人於審判外之陳述，雖
    不符前四條之規定，而經當事人於審判程序同意做為證據，
    法院審酌該言詞陳述或書面陳述作成時之情況，認為適當者
    ，亦得為證據。當事人、代理人或辯護人於法院調查證據時
    ，知有刑事訴訟法第一百五十九條第一項不得為證據之情形
    ，而未於言詞辯論終結前聲明異議者，視為有前項之同意，
    刑事訴訟法第一百五十九條第一項、第一百五十九條之五分
    別定有明文。查兩造均同意捨棄九十五年十二月一日自由時
    報剪報一份做為證據，故該份剪報不具證據能力，此外本院
    認定事實所憑之其餘證據，部分屬傳聞證據，惟自訴人、自
    訴代理人、被告及其選任辯護人均未於本院言詞辯論終結前
    對該等證據之能力聲明異議，本院審酌該等言詞或書面陳述
    作成之情況，並無非出於任意性或不正取供，或違法或不當
    情事，且客觀上亦無不可信之情況，堪認為適當，依刑事訴
    訟法第一百五十九條之五第二項規定，均得作為證據。
參、實體方面：
一、按犯罪事實應依證據認定之，無證據不得認定犯罪事實；不
    能證明被告犯罪或其行為不罰者，應諭知無罪之判決，刑事
    訴訟法第一百五十四條第二項、第三百零一條第一項分別定
    有明文。次按事實之認定，應憑證據，如未能發現相當證據
    ，或證據不足以證明，自不能以推測或擬制之方法，以為裁
    判之基礎；又認定犯罪事實所憑之證據，雖不以直接證據為
    限，間接證據亦包括在內，然而無論直接或間接證據，其為
    訴訟上之證明，須於通常一般之人不致有所懷疑，而得確信
    其為真實之程度者，始得據為有罪之認定；再認定不利於被
    告之事實，須依積極證據，苟積極證據不足為不利於被告事
    實之認定時，即應為有利於被告之認定，更不必有何有利之
    證據，最高法院四十年臺上字第八六號、七十六年臺上字第
    四九八六號及三十年上字第八一六號分別著有判例意旨可資
    參照。又按誣告罪之成立以意圖他人受刑事處分或懲戒處分
    而為虛偽之告訴告發報告者為要件；所謂虛偽係指明知無此
    事實故意捏造而言，若告訴人誤認有此事實或以為有此嫌疑
    ，自不得指為虛偽，即難科以本罪；亦即，誣告罪之成立，
    須其申告內容完全出於憑空捏造，若所告尚非全然無因，祇
    因缺乏積極證明致被誣告人不受訴追處罰者，尚難遽以誣告
    論罪，最高法院分別著有四十年臺上字第八八號判例、八十
    三年度臺上第五一四○號判決可參。
二、自訴意旨認被告涉有刑法第一百六十九條第一項誣告罪嫌，
    無非係以中國海專董事會第十一屆第二次、第七次、第九次
    、第十二次董事會議紀錄、中國海專第十一屆董事會購地小
    組第一次、第二次會議紀錄、被告於九十一年一月間向自由
    時報投書之「教育部的行政效率值得檢討」文章、最高法院
    九十四年度臺上字第一○五二號民事判決、臺灣臺北地方法
    院檢察署九十四年度偵字第一八六四五號不起訴處分書、由
    案外人陳義壽提供之土地使用權同意書、被告於臺灣臺北地
    方法院檢察署九十四年度他字第二○五九號偵查案件九十四
    年六月十五日詢問時之指訴、自訴人在臺灣基隆地方法院九
    十二年度訴字第七五號民事事件九十二年六月十日審判期日
    時之證述、證人結文、被告在臺灣臺北地方法院檢察署九十
    四年度他字第一七八○號偵查案件中九十四年四月二十九日
    提出之刑事告發補充陳述狀第四點、第五點、在臺灣臺北地
    方法院檢察署九十四年度他字第二○五九號偵查案件中九十
    四年六月十五日提出之刑事告發補充理由狀等件為其論據。
三、訊據被告固承認於前揭時間，向臺灣臺北地方法院檢察署檢
    察官告發自訴人偽證及背信之事實，惟堅詞否認有自訴人所
    指誣告之犯行，辯稱：中國海專董事會確未授權購地小組全
    權處理購地事項，亦未決議同意購地小組得經由地主以外之
    第三人完成購地法定程序，自訴人於八十九年間係以案外人
    陳義壽父親在臺北縣貢寮鄉福隆地區有一大塊土地適合作為
    中國海專第二校區校地使用，且案外人陳義壽願意無償先行
    協調相鄰小地地主，讓地主們一起出具土地使用書給中國海
    專為由，介紹案外人陳義壽給被告及中國海專黃聲威校長認
    識，且案外人陳義壽本名為陳香志，並非陳義壽，故其認為
    自訴人在臺灣基隆地方法院九十二年度訴字第七五號民事事
    件號九十二年六月十日審判期日作證時所言不實，並有背信
    行為使中國海專受有損失，自無從以臺灣臺北地方法院檢察
    署檢察官九十四年度偵字第一六八四五號不起訴處分書，即
    認定被告有誣告之犯行等語。
四、經查：
  (一)被告前擔任中國海專第十一屆董事會之董事長，自訴人甲○
    ○則擔任中國海專該屆董事。中國海專因現有校地腹地不足
    ，必須另購置校地興建第二校舍，方符合升格技術學院之標
    準，乃於八十八年第十一屆第二次董事會決議通過組成購置
    小組，由自訴人擔任購地小組之召集人。嗣中國海專九十一
    年五月二十四日第十一屆第十二次董事會決定先向內政部營
    建署購買位在臺北縣淡海新市鎮四點一公頃土地以籌設該校
    第二校區，案外人陳義壽以中國海專違反委託契約為由，起
    訴請求中國海專支付約定之委託費用，經臺灣高等法院於九
    十三年八月三十一日以九十三年度重上字第六八號民事判決
    中國海專應給付案外人陳義壽委託費用一億六千八百七十二
    萬八千元，經最高法院於九十四年六月九日以九十四年度臺
    上字第一○五二號民事判決駁回上訴確定。被告自九十四年
    二月十四日起，陸續向臺灣臺北地方法院檢察署檢察官以中
    國海專未授權購地小組全權處理購地事項，自訴人明知購地
    小組第一次會議有通過購地不同意通過第三者完成購地法定
    程序，必須與地主直接商談等決議，自訴人稱案外人陳義壽
    為大地主之子，而委託案外人陳義壽負責整合其他地主情事
    ，並勾串案外人陳義壽偽造證據，在臺灣基隆地方法院九十
    二年度訴字第七五號民事事件九十二年六月十日審判期日中
    有偽證之情形，並簽立協議使案外人陳義壽得以在臺灣基隆
    地方法院對中國海專董事會興訟為由，對自訴人提出背信、
    偽證罪嫌之告發，臺灣臺北地方法院檢察署檢察官於九十五
    年四月二十八日以九十四年度偵字第一六八四五號對自訴人
    為不起訴處分確定等節，為被告所不爭執，並有八十八年九
    月十三日中國海專第十一屆第二次董事會議紀錄（參見原審
    卷宗第一○頁至第一一頁）、九十一年五月二十四日中國海
    專董事會第十一屆第十二次董事會議紀錄（參見原審卷宗第
    二四頁至第二八頁）、最高法院九十四年度臺上字第一○五
    二號民事判決（參見原審卷宗第二九頁至第三四頁）、臺灣
    臺北地方法院檢察署九十四年度偵字第一八六四五號不起訴
    處分書（參見原審卷宗第三五頁至第四○頁）各一份在卷可
    稽，並經原審依職權調閱臺灣臺北地方法院檢察署九十四年
    度偵字第一八六四五號偵查卷宗（含九十四年度他字第一七
    八○號偵查卷宗、九十四年度他字第二○五九號偵查卷宗）
    查閱無訛，堪以採信。
  (二)證人張定渠於原審九十六年十二月二十五日審判期日中到庭
    結證稱：伊為中國海專第十一屆董事及購地小組成員，購地
    小組的決議需經過董事會同意才能執行等語（參見原審卷宗
    第一五三頁），證人丁世權在臺灣基隆地方法院九十二年度
    訴字第七五號民事事件九十二年七月十日審判期日中以證人
    身分到庭結證稱：中國海專購地小組是為購地而專門成立之
    小組，購地小組並非授權自訴人全權處理，董事會沒有詳細
    授權自訴人的權限，有結果報告董事會才討論，自訴人沒有
    權利簽署合意管轄的協議書，要董事會授權才能簽等語（參
    見臺灣臺北地方法院檢察署九十四年度他字第二○五九號偵
    查卷宗第一八二頁至第一八五頁），且觀之八十八年十一月
    十八日購地小組第一次會議討論事項提案一之決議第三點內
    容為「議價作業需請董事長參與」、第四點內容為「議價範
    圍原則上為每公頃在壹仟萬元至壹仟貳佰萬元之間」，而八
    十八年十二月十三日中國海專第十一屆第三次董事會討論事
    項提案六「董事會八十八年十一月十八日購地小組第一次會
    議，有關購置校地相關事宜，提請討論案」之決議內容亦為
    「同意購地小組的決議，請董事長協助處理」，此有私立中
    國海專第十一屆董事會購地小組第一次會議紀錄、中國海專
    第十一屆第三次董事會議紀錄各一份附卷可考（參見原審卷
    第一二頁至第一三頁、第九二頁至第九四頁），足認購地小
    組並無全權處理購買中國海專第二校區校地之權限，不僅需
    由被告參與議價、協助處理相關購置第二校區校地事宜，且
    議價範圍亦僅限於每公頃在一千萬元至一千二百萬元之間，
    顯受有一定條件之限制，且該購地小組之決定，尚須經過董
    事會決議通過。自訴人於原審九十六年十二月二十五日審判
    期日中雖到庭指稱：中國海專有授權其找地，因此其有權代
    表學校與陳義壽簽管轄法院之協議書等語（見原審卷宗第一
    五○頁至第一五二頁），並提出九十年一月十二日中國海專
    第十一屆第七次董事會議紀錄一份為證，然觀之上開九十年
    一月十二日私立中國海專第十一屆第七次董事會議主席報告
    事項第二點固記載「‥‥‥目前購地小組正在積極進行購買
    校地相關事宜」等語，惟此並無法證明購地小組就購置第二
    校區校地一事得「全權處理」，是被告辯稱：中國海專董事
    會確未授權購地小組全權處理購地事項等語，尚屬可採，則
    自訴人是否可代表中國海專與案外人陳義壽簽訂該管轄法院
    之協議書，即非無疑。從而，被告於知悉自訴人在臺灣基隆
    地方法院九十二年度訴字第七五號民事事件九十二年六月十
    日審判期日中以證人身分先到庭結證稱：被告學校（指中國
    海專）要買地，要改制成為學院，董事會授權伊為購地小組
    的召集人，當時是別人介紹給伊向原告（指案外人陳義壽）
    買地，所以簽立此協議書，約定如有任何法律訴訟時以土地
    所在法院為管轄法院，學校沒有就合意管轄部分以書面授權
    伊簽協議書，伊訂此協議書時，也沒有其他人知悉，但伊是
    董事兼購地小組的召集人，所以伊當然有權利簽立，且學校
    也沒有限制說伊說不可以等語（參見臺灣臺北地方法院檢察
    署九十四年度他字第二○五九號偵查卷宗第一五七頁至第一
    六○頁），復在同一民事事件九十二年七月十日審判期日中
    到庭證稱：伊是學校的董事，大約在五、六年前，學校想找
    地設第二校區，八十八年被告上任後，大約在第十一屆第二
    次董事會的時候才設購地小組，伊認得原告後，原告就帶伊
    去看地，伊就回來與董事長討論，董事長（指本案被告）、
    原告及伊又去看一次，覺得不錯後，再提出到董事會，第十
    一屆第三次董事會，董事會通過，由伊來談土地，但是由董
    事會協助來談價錢，土地多大，面積多少，當然也有談，當
    時幫伊等整合的約有三十幾公頃，最後董事長與原告談妥每
    公頃八百萬元，有一次於福華飯店，伊遲到，但是有聽到董
    事長說每一公頃要多給原告二百萬元，董事長在第十二屆董
    事會時亦有提過，當時原告也有列席，伊有權委託原告去找
    地等語（參見臺灣臺北地方法院檢察署九十四年度他字第二
    ○五九號偵查卷宗第一五七頁至第一六○頁）後，認為自訴
    人所述與事實不盡相符，並無違誤之處。
  (三)又證人張定渠於原審九十六年十二月二十五日審判期日中結
    證稱：當時董事會購地小組成員有提出說要向地主直接購買
    ，不要經過第三人，當時伊跟其他董事沒有反對，購地小組
    有同意，但伊不記得有無正式決議等語（參見原審卷宗第一
    五三頁），且觀諸購地小組八十八年十一月十八日第一次會
    議及八十九年三月三日第二次會議紀錄之主席報告分別記載
    「上次董事會議，部份董事為了謹慎小心，而不同意經過第
    三者（即地主以外之第三者）完成購地法定程序。目前正與
    地主直接商談‥‥‥」及「購地作業現已初步和地主達成協
    議‥‥‥」等語，有中國海專第十一屆董事會購地小組第一
    次、第二次會議紀錄存卷可查（參見原審卷宗第一二頁、第
    一五頁），此等會議紀錄內容雖僅係會議主席報告之內容，
    而非決議之結論，但由主席報告之內容可知購地小組購地之
    方向，係以向地主直接洽商之方式為之。再者，八十八年十
    二月十三日中國海專第十一屆第三次董事會討論事項提案六
    「董事會八十八年十一月十八日購地小組第一次會議，有關
    購置校地相關事宜，提請討論案」之決議內容為「同意購地
    小組的決議，請董事長協助處理」，已如前述，故被告主觀
    上認為購地小組有不同意經第三人完成購地法定程序之共識
    ，自屬有據。被告因而認為自訴人證稱購地小組第一次會議
    並未通過「購地不同意通過第三者完成購地法定程序，必須
    與地主直接商談」決議等語，係屬不實，實係基於其個人主
    觀認知所為，並無以虛構情節誣陷自訴人之情。
  (四)再查，自訴人認被告明知案外人陳義壽非地主，且被告所主
    導之第二校區規劃小組有委託案外人陳義壽進行整合臺北縣
    貢寮鄉福隆地區土地之工作等情，固據其提出被告於九十一
    年一月間向自由時報投書之「教育部的行政效率值得檢討」
    文章及由案外人陳義壽提供之土地使用權同意書各一份附卷
    可稽（見原審卷宗第二三頁、臺灣臺北地方法院檢察署九十
    四年度偵字第一八六四五號偵查卷宗第一一六頁）。惟觀之
    上開被告投書之「教育部的行政效率值得檢討」文章內固載
    明：「‥‥‥一年多前好不容易找到一塊將近二十公頃的土
    地，根據法令規定，私校購買校地前一定要經過教育主管機
    關同意，本校董事會費了六個月時間，與地主協商，請地主
    先開立地主出賣同意書，‥‥‥」等語（參見原審卷宗第二
    三頁），而案外人陳義壽提供之土地使用權同意書上立同意
    書人亦為莊炳煌，並非案外人陳義壽（參見臺灣臺北地方法
    院檢察署九十四年度偵字第一八六四五號偵查卷宗第一一六
    頁），然被告是否係因誤認案外人陳義壽父親在臺北縣貢寮
    鄉福隆地區有一大塊土地適合作為中國海專第二校區校地使
    用，且案外人陳義壽願意無償先行協調相鄰小地地主，讓地
    主們一起出具土地使用書給中國海專，而為上開投書內容，
    並接受案外人陳義壽所提供之土地使用權同意書，顯非無疑
    。又自訴人於原審九十六年十二月二十五日審判期日中指稱
    ：陳義壽是伊介紹給中國海專的，伊並無查過陳義壽背景，
    也沒有查證要買的福隆地區土地地上相關情形等語（參見原
    審卷宗第一四四頁至第一四五頁），而被告初因認自訴人為
    中國海專創辦人之子而未對案外人陳義壽有所懷疑，嗣因自
    訴人未經董事會授權而代表中國海專與案外人陳義壽簽訂管
    轄法院之協議書，致前開民事事件須於臺灣基隆地方法院進
    行訴訟，且因自訴人於上開民事事件作證之證述內容，導致
    中國海專在該給付報酬事件中歷審均遭敗訴判決，最終法院
    判決中國海專應給付陳義壽一億六千八百七十二萬八千元等
    情，亦有最高法院九十四年度臺上字第一○五二號判決一份
    在卷可稽（見原審卷宗第二九頁至第三四頁）。且案外人陳
    義壽於其與中國海專之前開民事事件訴訟進行中，同時以自
    訴人為大股東之正大尼龍工業股份有限公司之股票供擔保向
    臺灣基隆地方法院聲請對中國海專假扣押一情，有臺灣基隆
    地方法院九十二年度存字第二四四一號提存書一份在卷可參
    （見臺灣臺北地方法院檢察署九十四年度他字第二○五九號
    偵查卷宗第二八頁）。故被告懷疑案外人陳義壽供作擔保之
    前開股票乃自訴人所提供，並因而懷疑自訴人可能涉有不法
    ，顯非無據，則被告因認自訴人為中國海專董事，本應為中
    國海專之利益履行各項事務，惟自訴人竟於法庭上為虛偽陳
    述，致損害中國海專之利益，乃併對自訴人提出背信罪之告
    發，此亦係被告本於其主觀之認知理解而來，並無杜撰虛情
    陷自訴人於罪之情形。
四、自訴人上訴再以：被告於原審九十六年十二月二十五日審理
    時已坦承，和陳義壽定委託契約係伊、自訴人、校長三人決
    定的，足證被告擔任中國海專董事長時，中國海專確有將陳
    義壽交付之土地使用同意書交予教育部申請第二校區，且中
    國海專九十三年八月九日董事會時，律師也表示，自訴人於
    作證時未具結，不具偽證罪之構成要作，對之提起偽證告訴
    ，可能成立誣告罪，被告仍因陳義壽對中國海專提起之上開
    民事訴訟中國海專敗訴，為推卸責任而虛構事實，對自訴人
    提出偽證、背信告訴，顯有誣告犯行。經查，原審就購地小
    組並未授權自訴人全權處理購地事宜，須董事會授權始可簽
    署協議書，且購地小組亦無全權處理購買中國海專第二校區
    校地之權限，需由被告參與議價，縱被告參與議價，就價格
    範圍亦有所限制，且最後仍須董事決議通過等情，有證人張
    定渠、丁世權之證述及相關於購地小組會議、董事會會議附
    卷可稽。被告雖自承有參與決定委託陳義壽處理購地事宜，
    惟其係因陳義壽為自訴人所介紹，可能誤認案外人陳義壽父
    親在臺北縣貢寮鄉福隆地區有一大塊土地適合作為中國海專
    第二校區校地使用，且被告亦因此於九十一年間向自由時報
    投書等情，業據原審闡明如理由四、(五)。且觀諸中國海專第
    十二屆第九次董事會會議紀錄提案二之內容：依教育部九十
    三年七月七日台技二字第093009284號函所示，若董事會評
    估確未曾委託陳義壽整合土地，請對董事甲○○、林東茂提
    起偽證罪告訴，若確曾委託陳義壽整合土地，二審仍敗訴者
    ，請各董事會成員對所做決議負連帶賠償責任。該項提案經
    律師表示自訴人作證前並未具結，不會成立偽證罪，若學校
    提出告訴，可能會有偽證罪問題後，董事會做成決議，無異
    議通過董事會從未以書面或言詞委託陳義壽先生整合土地，
    並尊重律師意見，暫不對自訴人與甲○○提出偽證罪告訴等
    情，復有該次會議紀錄一份在卷可考（本院卷第八三頁），
    顯見中國海專第十二屆董事會既無異議通過未曾授權陳義壽
    整地，教育部更已來函指示中國海專應考慮對自訴人提出偽
    證罪告訴，則被告基此更堅信自訴人於前述民事案件作證時
    所言不實，對其提出偽證罪之告發，顯係基於其個人主觀上
    對購地始末之認知所為，並無捏造事端之情形。至律師雖建
    議不提告發，但律師之建議本僅提供當事人做為參考，尚難
    因不採律師建議，即遽認被告有誣告犯意，且被告對自訴人
    於基隆地方法院九十二年度訴字第七五號民事事件九十二年
    六月十日審判期日中以證人身分具結之證述提出偽證告訴、
    告發，尤難認被告有誣告之意。五、綜上所述，原審認被告
    對自訴人提出偽證與背信罪之告發，均係本於相關事證，依
    據被告主觀之理解認知所為，所告尚非全然無因，更非無中
    生有，任意虛構捏造事實，依照前揭說明，尚不能以被告所
    告發之事實缺乏積極證明致自訴人未受訴追處罰，而遽認被
    告有誣告犯行。此外，復查無其他積極證據，足以證明被告
    有何自訴人所指訴之誣告犯行，揆諸前揭規定及說明，不能
    證明被告犯罪，而為被告無罪判決之諭知。核無違誤，自訴
    人上訴猶執陳詞認被告有誣告罪行，原審不察，誤為無罪判
    決，請撤銷云云，為無理由，應予駁回。
據上論斷，應依刑事訴訟法第三百六十八條，判決如主文。
中    華    民    國    97    年    5     月    20    日
                  刑事第十六庭審判長法  官  溫耀源
                                    法  官  許增男
                                    法  官  王敏慧
以上正本證明與原本無異。
如不服本判決，應於收受送達後十日內向本院提出上訴書狀，其
未敘述上訴之理由者並得於提起上訴後十日內向本院補提理由書
（均須按他造當事人之人數附繕本）。
                                    書記官  丁淑蘭
中    華    民    國    97    年    5     月    20    日


司法院資訊處製作；財團法人民間司法改革基金會備份。
